【裁判字號】    97,抗,331
【裁判日期】    970828
【裁判案由】    假扣押
【裁判全文】
臺灣高等法院臺中分院民事裁定  97年度抗字第331號
抗  告  人  甲○○
相  對  人  乙○○
上列抗告人與相對人甲○○間假扣押事件，對於中華民國97年 5
月19日臺灣臺中地方法院97年度裁全字第3832號裁定，提起抗告
，本院裁定如下：
    主  文
抗告駁回。
抗告程序費用由抗告人負擔。
    理  由
一、相對人於原法院聲請意旨略以：抗告人即債務人於民國（下
    同）96年8月1日將其所有坐落臺中市○○區○○段58地號、
    權利範圍10萬分之1031土地及其上同段976建號、 權利範圍
    全部， 即門牌號碼臺中市西屯區市○○○路63號15樓之2建
    物，含共同使用同段1003、 1004建號之地下3樓停車位編號
    第89、90號之2個車位，以新臺幣（下同）5,300萬元出售予
    相對人即債權人，並分別於同日、同年12月13日收取相對人
    買賣價款1,060萬元、530萬元，共計1,590萬元。 詎抗告人
    竟未依約將前開不動產移轉登記予相對人，相對人亦頃聞抗
    告人有將前開不動產移轉予第三人之隱匿財產情事，致日後
    有不能強制執行或甚難執行之虞，相對人願供擔保以代釋明
    ，爰依民事訴訟法第522條第1項、第523條第1項之規定，聲
    請對抗告人之財產假扣押。
二、原法院裁定意旨略以：相對人所主張之請求，依其所提出之
    不動產買賣契約書、土地及建物登記謄本，可認有相當之釋
    明，至假扣押原因雖未能盡釋明之責，惟其既陳明願供擔保
    ，應認足補釋明之不足，而裁定准許相對人之聲請。
三、抗告人提出本件抗告意旨略以：依民事訴訟法第522條第1項
    、第523條第1項、 第526條第1、2項之規定及第526條第2項
    之修正理由，可知，債權人應先就假扣押之原因，盡其釋明
    之責，必待釋明仍有不足者，始得以供擔保補釋明之欠缺，
    倘債權人未為任何釋明，縱其陳明願供擔保，仍不得認擔保
    已補釋明之完全欠缺，假扣押之聲請自不應准許。復按最高
    法院19年抗字第474號、19年抗字第232號判例、94年度台抗
    字第156號裁定與臺灣高等法院96年度抗字第237號、96年度
    抗字第280號、96年度抗字第338號裁定，亦揭示有同上法規
    精神內容之意旨。查本件相對人謂抗告人未依約將土地、建
    物移轉登記予伊之請求，顯係所有權移轉登記請求權，就此
    ，即與假扣押聲請應為「金錢請求或得易為金錢請求之請求
    」之要件不符，於法未合；次查，相對人未進一步就抗告人
    有何浪費財產、增加負擔、將財產為不利益處分以脫產，致
    達無資力狀態而不能強制執行等情予以說明，亦未就假扣押
    之必要性原因提出任何證據，是相對人既未釋明假扣押原因
    ，縱其陳明願供擔保，仍不得認擔保已補釋明之完全欠缺，
    其假扣押之聲請，自不應予准許。從而，原裁定准許相對人
    對抗告人財產為假扣押之聲請，顯於法未合，依法應予廢棄
    ，並駁回相對人於原法院之假扣押聲請。
四、按債權人就金錢請求或得易為金錢請求之請求，欲保全強制
    執行聲請假扣押，如就債務人所應受之損害，已供法院所定
    之擔保者，法院得予准許，民事訴訟法第522條第1項、第52
    6條第2項定有明文。次按，所謂假扣押之原因，依民事訴訟
    法第523條第1項規定，係指有日後不能強制執行或甚難執行
    之虞而言；其情形本不以債務人浪費財產，增加負擔或就其
    財產為不利益之處分，將達於無資力之狀態，或債務人移住
    遠處、逃匿無蹤或隱匿財產為限。又稱「釋明」者，係使法
    院就某事實之存否，得到「大致為正當」之心證為已足，與
    「證明」係當事人提出之證據方法，足使法院產生堅強心證
    ，可以確信其主張為真實者，尚有不同。最高法院97年度台
    抗字第264號裁判要旨參照。
五、本件債權人即相對人主張對於債務人即抗告人有新臺幣（下
    同）1,590萬元之債權，並主張抗告人有意圖脫產之情事，
    且陳明願供擔保，而向原法院聲請就抗告人於債權金額範圍
    內之財產為假扣押，經核原法院卷附不動產買賣契約書、土
    地及建物登記謄本等資料，原裁定依首開規定，命相對人供
    擔保後為假扣押，並無不合。抗告人雖執前詞以為抗告，惟
    揆諸前揭法規與最高法院裁判意旨，並參諸假扣押乃保全強
    制執行實現之保全程序，亦係兼及避免權利遭受侵害或防止
    急迫危險行為，以暫時維持法律關係現狀為目的之特別程序
    ，尤重於其實施之迅速。從而，相對人上開釋明即得認已使
    本院得到「大致為正當」之心證；縱認相對人之釋明有所不
    足，原法院既已依相對人之陳明裁定供擔保，相對人復以原
    法院97年度存字第2453號提存書提存擔保金在案，有原法院
    97年度裁全字第1957號卷附提存書、國庫收據、國庫保管品
    收受證明書等影本可稽，即已顧及若假扣押原因不存在，抗
    告人可能因此所受損害之賠償。就此，相對人向原法院聲請
    為假扣押，而原法院裁定准許之，於法尚無不合。抗告意旨
    指摘原裁定不當，求予廢棄改判，非有理由，應予駁回。
六、據上論結，本件抗告為無理由，爰依民事訴訟法第495條之1
    第1項、第449條第1項、第95條、第78條，裁定如主文。
中    華    民    國    97    年    8     月    28    日
                  民事第二庭    審判長法  官  邱森樟
                                      法  官  謝說容
                                      法  官  翁芳靜
以上正本係照原本作成。
再為抗告應以適用法規顯有錯誤為理由，並經本院之許可，該許
可以原裁定所涉及之法律見解具有原則上之重要性者為限。
如提起再抗告者應於裁定送達後十日內向本院提出抗告理由狀（
須按照他造人數附具繕本）並繳納抗告裁判費新臺幣壹仟元，同
時委任律師或具有律師資格之關係人為代理人。
                                      書記官  陳桂芬
中    華    民    國    97    年    8     月    29    日
                                                      Ａ


司法院資訊處製作；財團法人民間司法改革基金會備份。
